【裁判字號】    90,抗,294
【裁判日期】    900913
【裁判案由】    沒入保證金
【裁判全文】
臺灣高等法院臺南分院刑事裁定                九十年度抗字第二九四號      Ｇ
      抗  告  人
      即具保人    甲○○○
      受  刑  人  乙  ○  ○
右列抗告人因沒入保證金案件，不服臺灣嘉義地方法院中華民國九十年五月二十四日
裁定（九十年度聲字第六三六號），提起抗告，本院裁定如左：
      主      文
抗告駁回。
      理      由
一、抗告意旨略以：（一）受刑人乙○○於九十年一月二十一日受友人誣害而失蹤，
    迄今抗告人多方尋找，尚未著落，親朋好友協助找人，至今不明，抗告人已竭盡
    所能，受刑人行蹤不明，並非逃匿。（二）九十年二月二十二日判決確定，受刑
    人並未收受判決書，而由具保人代為收受，受刑人並無逃匿犯行。（三）受刑人
    祖父母、父均殘障在身，亟待受刑人返家，奈何行蹤不明，故無法服刑，並非故
    意逃匿等語。
二、按受徒刑之諭知，而未經羈押者，檢察官於執行時，應傳喚之，傳喚不到者，應
    行拘提。次按送達於住居所、事務所或營業所不獲會晤應受送達人者，得將文書
    付與有辨別事理能力之同居人或受僱人。末按具保之被告逃匿者，應命具保人繳
    納指定之保證金額，並沒入之。保證金已繳納者，沒入之。此刑事訴訟法第四百
    六十九條第一項、第六十二條、第一百十八條第一項、民事訴訟法第一百三十七
    條第一項均定有明文。
三、經查：
    （一）本件受刑人乙○○前因違反麻醉藥品管理條例案件，經依法指定保證金新
          台幣壹拾萬元，並由具保人即抗告人甲○○○繳納現金後，予以釋放。嗣
          被告乙○○違反麻醉藥品管理條例案件經判決確定，由臺灣嘉義地方法院
          檢察署執行檢察官以九十年度執字第六七三號執行命令傳喚執行，並於九
          十年三月二十七日送達於受刑人乙○○之住處嘉義縣梅山鄉梅東村田洋仔
          七之一號，由同居母親即抗告人甲○○○代收，此有九十年三月二十七日
          臺灣嘉義地方法院檢察署送達證書影本一份在卷可稽，受刑人既已收受前
          揭執行命令，對於其上所載之應到期日、處所理應知之甚詳，且受刑人無
          正當理由，應到案日期竟不到案執行，經臺灣嘉義地方法院檢察署飭警多
          次前往拘提，皆拘提無著，嗣於同年五月九日通知抗告人即具保人，應於
          同年五月十七日前將受刑人乙○○帶同到案執行，逾期即予聲請裁定沒入
          保證金等語，均有送達證書及拘提報告書在卷足憑，受刑人乙○○行蹤不
          明，有逃匿之事實甚明，至抗告人辯稱，受刑人並未收受最高法院確定判
          決之判決書，係由具保人代收，受刑人僅是行蹤不明，並無逃匿犯行等語
          。惟查，同署檢察官已於九十年三月二十七日傳喚受刑人乙○○應於同年
          四月二十二日到案執行，傳票並為同居之母亦即抗告人甲○○○代為收受
          ，有上開送達證書一份附於同署之執行卷可稽，已生送達之效力，其後同
          署檢察官又多次命嘉義縣警察局竹崎分局前往拘提，均拘提無著，亦有上
          開送達證書及拘提報告書附卷足憑，受刑人已逃匿無蹤，而無正當理由拒
          不到案執行，揆諸上開規定，繳納之保證金應予沒入，又逃匿係指逃亡藏
          匿行蹤不明，故意不於檢察官所指定之日時、處所到案接受執行之謂，受
          刑人乙○○行蹤不明當然為逃匿，又無不能到案執行之情形，所辯即無理
          由。
    （二）至抗告人稱已竭盡所能尋找受刑人乙○○，但仍無著落，且受刑人之祖父
          母、父均殘障在身等語，惟受刑人之無法到案執行，除具正當理由，如因
          發生不可抗力之事由致無法到案外，均不可謂為有正當理由，即無有免予
          沒入繳納之保證金之法律上理由，附此敘明。
    （三）綜上所述，檢察官依刑事訴訟法第一百十八條第一項規定，聲請原審法院
          裁定沒入具保人即抗告人甲○○○先前所繳納之保證金。原裁定法院依刑
          事訴訟法第一百十八條、第一百二十一條第一項之規定，裁定沒入具保人
          即抗告人甲○○○所繳納之保證金。本院經核原裁定認事用法，並無違誤
          。抗告意旨為無理由，應予駁回。
據上論斷，應依刑事訴訟法第四百十二條，裁定如主文。
中    華    民    國      九十      年      九      月        十三      日
                                  臺灣高等法院臺南分院刑事第六庭
                                      審判長法官  楊    明    章
                                            法官  徐    宏    志
                                            法官  戴    勝    利
右正本證明與原本無異。
不得再抗告。
                                      法院書記官  吳    銘    添
中    華    民    國      九十      年      九      月        十八      日


司法院資訊處製作；財團法人民間司法改革基金會備份。
